臺灣臺北地方法院民事判決　　　　　　　 99年度建字第228號
原　　　告　艾浦生國際有限公司
法定代理人　陳慧忠
訴訟代理人　曾孝賢律師
複代理人　　張明維律師
被　　　告　雅逸綠化工程有限公司
法定代理人　高志誠
訴訟代理人　林明正律師
複代理人　　周明添律師
上列當事人間請求給付承攬報酬事件，本院於一百年六月三十日
言詞辯論終結，判決如下：
    主      文
被告應給付原告新臺幣壹佰零捌萬柒仟玖佰拾伍元，及自民國
九十九年五月一日起至清償日止，按年息百分之五計算之利息。
訴訟費用由被告負擔百分之五十六，餘由原告負擔。
原告其餘之訴駁回。
本判決於原告以新臺幣拾柒萬元供擔保後，得假執行。但被告
如以新臺幣壹佰零捌萬柒仟玖佰拾伍元為原告預供擔保，得免
為假執行。
原告其餘假執行之聲請駁回。
    事實及理由
一、原告起訴主張：兩造前以口頭訂立承攬契約，由原告承攬被
    告所承包訴外人萬達通事業股份有限公司（下稱萬達通公司
    ）轉包交九JV轉運站工程（下稱系爭工程）之五至八樓清潔
    及修繕工程。嗣原告施作完成如附表所示之工作，並經被告
    及業主驗收，但原告向被告請款，卻未獲置理，迄今尚有新
    臺幣（下同）1,926,762元報酬未獲給付，爰本於兩造之承
    攬關係，依據民法第490條第1項規定請求，若認兩造無承攬
    契約關係存在，則依不當得利之法律關係請求。並聲明：(一)
    被告給付1,926,762元，及自民國98年9月29日起至清償日止
    ，按年息5%計算之利息。(二)願供擔保，請准宣告假執行。
二、被告則抗辯稱：
  (一)否認兩造間有承攬關係存在，最多只能認定有默示承攬關係
    或不當得利之關係。
  (二)縱兩造間有承攬關係存在，然依證人王景文於99年9月14日
    到庭證述之內容，原告請求之金額顯不適當：
    1.附表第1、2項：經被告丈量後，據原告主張單價核算，其
      得請求金額僅為170,949元。
    2.附表第3項：認原告僅得請求12,800元，其餘部分或被告
      未指示施作，或屬瑕疵修補，原告不得請求。
    3.附表第4項：因原告採酸性清潔劑造成石材變質，依據民
      法第495條第1項規定被告得主張減少報酬，並請求損害賠
      償，本項原告僅得請求1/2報酬，而被告得請求損害賠償
      亦為工程款1/2，故原告就本項請求應被剔除。
    4.附表第5項：應僅有部分水泥塊，非整層計算，故原告僅
      得請求64,497元。
    5.附表第6項：經被告丈量原告施作範圍計價，僅556米，是
      原告僅得請求87,570元，且此部分原告施作有瑕疵，被告
      因而支出修繕費44,000元，依民法第493條第2項扣除後，
      原告僅能請求43,570元。
    6.附表第7項：應以一大工一小工施作4.5天計算，原告僅得
      請求18,428元。
    7.附表第8至10項，為原告施作之瑕疵修補，依民法第493條
      第1項、第2項，原告不得請求。
  (三)依據工程實務，原告就本工程之單價，未經兩造議價程序，
    縱前開被告有所認同之金額，依工程實務，尚需經過議價程
    序，始得請款。
  (四)聲明：
    1.原告之訴駁回。
    2.如受不利之判決，願供擔保，請准宣告免為假執行。
三、得心證之理由：
  (一)按民法第490條第1項規定：「稱承攬者，謂當事人約定，一
    方為他方完成一定之工作，他方俟工作完成，給付報酬之契
    約。」又承攬契約並非法定要式契約，故只要當事人間就一
    方為他方完成一定工作，他方俟工作完成給付報酬等節達成
    意思合致，承攬契約即行成立，毋待書面契約之簽訂。查原
    告主張被告將交九JV轉運站工程（下稱系爭工程）如附表所
    示之工程轉包予原告施作，並約定原告須於被告現場主管或
    監工指示下施作，待施作完成後原告即得向被告請求承攬報
    酬等情，業據提出98年3月25日工程備忘錄、98年3月25日工
    程驗收確認表、98年5月25日會議紀錄等件為證（本院卷第
    14至16頁），其中98年3月25日工程驗收確認表及98年5月25
    日會議紀錄均有被告公司前經理及系爭工程工地負責人黃景
    文之簽名，而該等文件均記載原告確有向被告承攬石及地
    面大理石污染清理工程。再參以證人即業主中鹿公司派駐之
    工地主任廖信貴結證稱：被告公司向我們承包整棟大樓景觀
    工程部分，因被告公司有工程上的缺失，我們要求儘快找專
    業廠商清除髒污，而被告公司之黃景文說他們找不到廠商，
    我就介紹原告公司給黃景文，由他們商談後即開始施作等語
    （本院卷第78條反面），證人黃景文結證稱：當初有些工作
    項目是被告公司的下包合作工程公司該做的，但因時間很趕
    ，業主也在催，所以找原告來協助清洗；我們請原告來改善
    合作工程公司施工的部分等語（本院卷第80、81頁），及民
    法第553條第1項規定經理人有權為商號管理事務及簽名，足
    認黃景文確有代表被告與原告締結承攬契約，是被告辯稱兩
    造間不存在承攬契約關係云云，顯非可採，原告依承攬契約
    請求被告給付承攬報酬，自屬有據。
  (二)原告主張被告應給付其如附表所示工程之承攬報酬共1,926,
    762元，被告則以上揭情詞置辯。茲分就如附表所示之工項
    個別析述如下：
    1.附表第1項「5-8樓石清潔」293,174元部分：
      被告固抗辯以：原告所報之數量、單價均有問題；且此部
      分乃宏宥工程行、合作工程公司、被告等3家公司共同污
      染，被告僅應負擔1/3云云，然此部分已經被告公司之工
      地負責人黃景文簽名確認，有計價單在卷可稽（本院卷第
      18頁），可知被告之前已認同原告此部分工程款之請求，
      是其臨訟翻異又未能舉證證明之，自難認其上開所辯屬實
      ，應認原告得請求此部分之工程款293,174元。
    2.附表第2項「5-8樓含伸縮縫打silicom」65,158元：
      被告固抗辯原告所報之數量有問題云云，然此部分已經被
      告公司之工地負責人黃景文簽名確認，有計價單在卷可稽
      （本院卷第18頁），可知被告之前已認同原告此部分工程
      款之請求，是其臨訟翻異又未能舉證證明之，自難認其上
      開所辯屬實，應認原告得請求此部分之工程款65,158元。
    3.附表第3項「98.5.29計價單」210,210元：
      原告就此部分主張，業據提出經黃景文及廖信貴簽名之98
      年5月29日計價單1紙為憑（本院卷第57頁）；被告雖據證
      人黃景文之證詞，而辯稱：計價單上第2項我沒有指示原
      告施作，第3項到第9項原告雖有做但失敗，我有請他修補
      ，但原告要求另行計價云云（本院卷第80頁反面），然證
      人廖信貴結證稱：我有在計價單上面簽名，未計價部分也
      有經過驗收，價錢也是上面寫的那樣；我們跟被告的部分
      算驗收完了等語（本院卷第79頁），再參以前述黃景文及
      廖信貴於計價單上簽名而未為任何保留註記之情狀，應認
      原告確有施作如計價單所示之工程並經被告與業主中鹿工
      程認同該計價單所載之數量與價格且經驗收完畢，被告及
      證人黃景文上述所言，恐為主觀之詞，尚難憑信，應認原
      告得請求此部分之工程款210,210元。
    4.附表第4項「5-8樓地坪清洗」348,898元：
      原告就此部分之主張，業據提出經廖信貴簽認之計算式1
      件為證（本院卷第56頁）。被告固依證人黃景文「原告有
      做，但沒有做好，用酸性清潔劑造成石材變質，也沒有經
      過我的驗收」之證詞（本院卷第80頁），而辯稱：原告只
      能請求1/2之報酬，且應賠償1/2報酬之損害，故原告此部
      分無報酬可請求云云，然證人廖信貴證實上開計算式1紙
      所載乃其請被告改善的部分，大致都改善完成等語（本院
      卷第78頁反面），而證人廖信貴乃代表業主中鹿工程，其
      立場應較代表被告之證人黃景文客觀，而若原告施工有如
      證人黃景文所指之瑕疵且未改善完成，證人廖信貴應不可
      能在上開計算式上簽認，從而，被告上開所辯，尚非可採
      ，應認原告得請求此部分之工程款348,898元。
    5.附表第5項「一樓地坪去除泥作水泥塊」644,972元：
      原告就此部分主張，固據提出施作現場圖及施作現場照片
      （本院卷第64至72頁）證明已施作完成，惟就被告爭執之
      施工數量部分，上開書證未能確實證明實際施工數量，原
      告復表明無其他證據可以提出，是本院認原告僅得請求被
      告自認之64,497元。
    6.附表第6項「一樓伸縮縫打silicom」217,350元：
      原告就此部分主張，僅提出自製且未經簽認之計算式為證
      （本院卷第73頁），不足以證明被告爭執之施工數量部分
      ，原告復表明無其他證據可以提出，是本院認原告得請求
      之工程款為被告自認之87,570元。至被告抗辯：因原告施
      作瑕疵，其另支出44,000元之修繕費用云云，除證人黃景
      文：原告施作失敗，矽利康會脫落等語（本院卷第80頁反
      面）之證詞外，別無其它證據可資參佐，要難遽認屬實，
      是其以此主張與工程款抵銷，尚非可採。從而，原告此部
      分得請求工程款87,570元。
    7.附表第7項「5-8樓樓梯側面作排水孔點工（施作二次工程
      ）」23,625元：
      原告就此部分主張，僅提出自製且未經簽認之計價單為證
      （本院卷第74頁），不足以證明被告爭執之出工人數部分
      ，原告復表明無其他證據可以提出，是本院認原告得請求
      之工程款為被告自認之18,428元。
    8.附表第8項「5-8樓地坪清洗白滑（施作二次工程）」65,
      625元、第9項「5-8樓石清潔清洗（施作二次工程）」
      26,250元及第10項「一樓地坪及捷運站出口修補silicom
      」31,500元：
      原告就此部分主張，僅提出自製且未經簽認之計價單為證
      （本院卷第74頁），不足以證明其確有施作及實際出工人
      數，原告復表明無其他證據可以提出，是原告請求此部分
      之工程款，尚嫌無據。
    綜上所述，原告得請求之工程款總計為1,087,935元。
  (三)被告末又辯以：依工程實務慣例，原告就工程之單價，未經
    兩造議價程序，是原告應俟議價程序完成後方得請款云云，
    惟依民法第490條第1項規定，承攬報酬於工作完成後即得請
    求，被告復未能證明兩造曾約定或工程慣例為須俟議價程序
    完成後始得請求工程款，是被告此一抗辯，要非可取。
  (四)末按「給付有確定期限者，債務人自期限屆滿時起，負遲延
    責任。給付無確定期限者，債務人於債權人得請求給付時，
    經其催告而未為給付，自受催告時起，負遲延責任。其經債
    權人起訴而送達訴狀，或依督促程序送達支付命令，或為其
    他相類之行為者，與催告有同一之效力」，民法第229條第2
    項定有明文。查原告雖請求自98年9月29日起起算法定遲延
    利息，惟未證明兩造有約定以98年9月28日為清償期，或原
    告曾於98年9月28日對被告為給付工程款之催告，或被告於
    何時收受其98年12月28日台北莒光郵局第585號存證信函，
    是僅得以被告收受支付命令送達翌日即99年5月1日為法定遲
    延利息之起算始日。從而，原告依承攬契約關係，請求被告
    給付1,087,935元，及自99年5月1日起至清償日止按年息5%
    計算之利息，為有理由，應予准許，逾此部分之請求則無理
    由，應予駁回。至兩造其餘之攻擊防禦方法及證據資料，經
    本院斟酌後，認為均不足以影響本判決之結果，自無一一詳
    予論述之必要，附此敘明。
四、假執行之宣告：
    兩造均陳明願供擔保，以代釋明，聲請宣告假執行或免為假
    執行，經核原告勝訴部分，均與法律規定相符，爰分別酌定
    相當之擔保金額予以准許；至原告敗訴部分，其假執行之聲
    請，因訴之駁回而失所附麗，不應准許。
五、訴訟費用之負擔：民事訴訟法第79條。
中    華    民    國   100    年    7     月    15    日
                  民事第五庭    法  官  歐陽漢菁
以上正本係照原本作成。
如對本判決上訴，須於判決送達後20日內向本院提出上訴狀。如
委任律師提起上訴者，應一併繳納上訴審裁判費。
中    華    民    國   100    年    7     月    15    日
                                書記官  吳貞瑩